臺灣士林地方法院交通法庭裁定　　　　　94年度交聲字第34號
原處分機關　臺北市交通事件裁決所
聲明異議人
即受處分人　甲○○
上列受處分人因違反道路交通管理處罰條例案件，對於臺北市交
通事件裁所中華民國93年11月30日所為之處分（原處分案號：北
市裁三字第裁22-ACU629097號），聲明異議，本院裁定如下：
        主  文
異議駁回。
        理  由
一、按在設有禁止迴車標誌之路段迴車者，處新台幣（下同）60
    0 元以上1800元以下罰鍰，並記違規點數1 點，道路交通管
    理處罰條例第49條第2 款及第63條第1 項第1 款分別定有明
    文。
二、原處分意旨略以：異議人即受處分人甲○○駕駛其所有之車
    牌號碼2D- 3709號自用小客車，於民國93年7 月16日上午11
    時35分許，沿台北市○○○路東往西方向行駛至承德路時，
    在承德路、南京西路口該設有禁止迴轉標誌處違規迴轉，當
    場攔檢，製單舉發，受處分人向原處分機關提出申訴，經原
    處分機關請舉發單位調查結果，仍認受處分人有前開違規行
    為，原處分機關乃依前開道路交通管理處罰條例第49條第2
    款之規定（原處分贅引第1 項），裁處罰鍰1800元。
三、本件聲明異議意旨略以：伊駕車當時正在尋找門牌號碼，現
    場路口標示不清，以致違規，應予免罰云云。
四、訊據受處分人固不否認其於前揭時地駕駛車號2D-3709 號自
    用小客車，在上開地點迴車等情，然仍矢口否認有任何違反
    道路交通管理處罰條例規定之行為，辯稱：該路段標示不明
    ，為一陷阱路口云云。經查，承德路與南京西路口正中燈光
    號誌邊電線桿上設有圓形禁止迴轉標誌，由東向西方向駕車
    行駛並無任何遮蔽物阻擋其視線，業經本院依職權函請台北
    市政府警察局大同分局查報在案，此有該局94年4 月18日北
    市警同分交字第09431394800 號函附現場照片為憑，受處分
    人指稱現場標示不明，委無足採，其於設有禁止迴車轉處違
    規迴車之事實堪以認定。原處分機關援引道路交通管理處罰
    條例第49條第2 款（原處分贅引第1 項）規定，處以新台幣
    1800元罰鍰，並無不當，異議無理由，應予駁回。
五、至於在設有禁止迴車標誌之路段迴車者，除應依道路交通管
    理處罰條例第49條第2 款處以罰鍰外，依同條例第63條第1
    項第1 款規定，並應記違規點數1 點；原裁處機關漏未就上
    開規定就異議人前揭違規行為記違規點數1 點，容有未當。
    惟交通主管機關對於違規者所科之處罰係屬行政秩序罰，為
    行政處分之一種，受處分人對此不服，而向法院起訴求予撤
    銷，本質上為公法撤銷訴訟，雖因立法機關考量訴訟案件之
    性質及既有訴訟制度之功能，於道路交通管理處罰條例第87
    條第1 項規定：「受處分人，不服第8 條主管機關所為之處
    罰，得於接到裁決書之翌日起20日內，向管轄地方法院聲明
    異議」，並於同條例第89條規定，交通聲明異議案件之處理
    準用刑事訴訟法之規定，而未規定交通聲明異議事件應向行
    政法院提起撤銷訴訟，並適用行政訴訟法。然法律規定之準
    用，係指就某事項所定之規定，於性質不相抵觸之範圍內，
    適用於其他事項之謂，而交通裁罰性質上為行政處分，其向
    法院提起訴訟求以救濟之程序上處理，與刑事訴訟針對犯罪
    行為由法院對於犯罪人行使刑事處罰權，有根本上差異，就
    性質不合部分，自不在準用之列。尤其，交通法庭並非行政
    機關，亦非交通裁決機關之上級機關，而係司法救濟機關，
    基於權力分立之原則，僅能以異議人所聲明異議之「行政處
    分」為審查對象，而非得對於行為人之「違規行為」逕為評
    價，擅予裁罰。原行政處分如有不當或違法者，交通法庭固
    得依道路交通管理處罰條例第89條、道路交通案件處理法第
    20條前段之規定，就原處分經聲明異議部分撤銷，並自為裁
    定（惟此亦應受行政訴訟法第197 條之限制，僅限於訴訟標
    的之行政處分涉及金錢或其他代替物之給付或確認者，行政
    法院得以確定不同金額之給付或不同之確認代替之；並非一
    行為相應多種類之秩序罰，得由法院撤銷原處分之秩序罰，
    自由選擇其他處罰種類或數額），如原處分並無不當，只是
    行為人之違規行為另符合其他裁罰之構成要件，而原處分機
    關漏未處罰，則符合其他裁罰構成要件之原處分既自始不存
    在，也非異議人聲明異議求予撤銷之對象，交通法庭即無從
    予以審查，更非得以原處分機關之上級機關自居，擅就行為
    人之違規行為另為評價，而科予其他處分。從而，本件異議
    人前揭交通違規行為，依道路交通管理處罰條例第63條第1
    項第1 款規定，應記違規點數1 點，原裁處機關固漏未裁罰
    ，然因非本院所得審理之事項，惟促請主管機關注意，於本
    件科予罰鍰之處分外，另為妥適之處分。
據上論斷，應依道路交通案件處理辦法第19條，裁定如主文。
中    華    民    國    94    年    5    月    11     日
                        法  官  楊得君
以上正本證明與原本無異。
如不服本裁定應於裁定送達後5日內向本院提出抗告狀。
                        書記官  曾韻蒔
中    華    民    國    94    年    5    月    11     日
